【裁判字號】    94,交上訴,71
【裁判日期】    950125
【裁判案由】    業務過失致死
【裁判全文】
臺灣高等法院高雄分院刑事判決        94年度交上訴字第71號
上  訴  人  臺灣高雄地方法院檢察署檢察官
上  訴  人
即  被  告  乙○○
上列上訴人等因被告業務過失致死案件，不服臺灣高雄地方法院
94年度交易字第160 號中華民國94年9 月30日第一審判決（起訴
案號：臺灣地方法院檢察署94年度偵字第385 號），提起上訴，
本院判決如下：
    主  文
原判決撤銷。
乙○○從事業務之人，因業務上之過失致人於死，處有期徒刑伍
月，如易科罰金，以參佰元折算壹日。
    事  實
一、乙○○之駕駛執照已遭易處逕行註銷，無駕駛執照，竟仍受
    僱於越欣盛農產企業行（下稱越欣盛企業行）擔任司機，負
    責運送蔬菜予餐廳，為從事駕駛運輸業務之人。民國（下同
    ）93年11月25日，駕駛車號WH-3005 號自用小貨車，正欲前
    往越欣盛企業行位於左營菜市場附近之倉庫搬運蔬菜轉送各
    餐廳，執行駕駛運輸之業務，沿高雄市○○區○○路內側快
    車道，由西往東方向行駛，於同日上午5 時57分許，途經海
    功路左營高中前時，該處依乙○○行駛方向係設有閃光黃燈
    之路段，原應注意車前狀況並隨時採取必要之閃避或煞停等
    安全措施，及車輛行經閃光黃燈路段時，應減速接近，注意
    安全，小心通過；且依當時天候晴朗，柏油路面乾燥、無缺
    陷及障礙物，視距良好，閃光號誌運作正常，雖天色僅現晨
    光，然乙○○所駕駛汽車既有車前照明設備（車前大燈）足
    供路況照明之用，是依其時之情狀，並無不能注意之情事，
    竟疏於注意車前狀況，又未確實遵守閃光黃燈號誌之減速接
    近、注意安全、小心通過之指示，而貿然以時速3 、40公里
    之速度持續行駛，以致未能及時採取閃避或煞停之安全措施
    ，適羅治平騎乘腳踏車於海功路左營高中前正由北往南欲橫
    越海功路，亦未依閃光紅燈號誌之指示，先停車確認有無行
    駛海功路東西向之車輛接近，且須容由行駛海功路上東西向
    之車輛優先通過後，始得續行橫越海功路，竟無視於乙○○
    車沿海功路西往東行駛，業已接近閃光燈號設置處，即逕自
    橫越海功路，以致在海功路西往東行向之內側快車道上，遭
    乙○○所駕駛汽車車頭撞及腳踏車後輪右側，羅治平人車倒
    地，並因此受有頭部外傷、顱內出血等之傷害，經送醫急救
    罔效而不治死亡。乙○○於肇事後即以其所有之行動電話報
    案，且於偵查犯罪處理車禍之警方至現場尚未確知何人肇事
    之前，即陳述本件肇事經過，自首犯行而接受裁判。
二、案經高雄市政府警察局左營分局報告臺灣高雄地方法院檢察
    署檢察官偵查起訴。
    理  由
一、上揭事實，業據上訴人即被告乙○○（下稱被告）迭於警詢
    時、偵查中、原審及本院審理時均坦承不諱，且有道路交通
    事故現場圖（見相驗卷第5 頁）、道路交通事故調查報告表
    （一）（二）（見相驗卷第6 、7 頁）、高雄市政府警察局
    交通大隊交通事故談話紀錄表（見相驗卷第7-1 頁）等各1
    份及肇事現場照片4 幀（見警卷第13、14頁）等附卷足稽，
    而被害人羅治平確因本件車禍傷重不治死亡之情形，亦有相
    驗屍體證明書、驗斷書及勘驗筆錄在卷可憑（見相驗卷第13
    至21頁）。
二、按「汽車行駛時，駕駛人應注意車前狀況，並隨時採取必要
    要之安全措施」，道路交通安全規則第94條第3 項定有明文
    ；且「閃光黃燈表示『警告』，車輛應減速接近，注意安全
    ，小心通過」，道路交通標誌標線號誌設置規則第211條第1
    項第1 款亦有規定。本件車禍地點設有閃光黃燈號誌，業據
    被告製作警方之前開談話紀錄及原審審理時供述甚明（見相
    驗卷第7-1 頁反面、原審卷第19頁），且有卷附道路交通事
    故調查報告表（一）號誌欄之記載可證（見相驗卷第6 頁）
    ；又被告駕駛執照雖遭易處註銷【有卷附道路交通事故調查
    報告表（二）駕駛資格欄（見相驗卷第7 頁），以及高雄市
    政府交通局車輛行車事故鑑定委員會鑑定意見書之柒、鑑定
    意見欄（見原審卷第33頁）等之記載可知】，然其既原領有
    合法之駕駛執照，又以駕駛汽車運載蔬菜為業，對於上開規
    定，自不得諉稱不知。是其駕車行駛時，即應確實注意遵守
    上開規定謹慎駕駛；復依當時之天候晴朗，柏油路面乾燥、
    無缺陷及無障礙物，視距良好，該處所設置之閃光號誌運作
    均正常等情，有上揭道路交通事故調查報告表（一）及現場
    照片4 張附卷足憑，雖其時天色僅現晨光，但被告所駕駛汽
    車車頭既裝有照明設備之大燈，自已足供照明路況，顯無任
    何不能注意之情事存在，詎其仍疏於注意車前人車動態，又
    未遵守閃光黃燈號誌之減速、注意安全、小心通過等指示，
    竟貿然以時速3 、40公里之速度持續前行，且在發現被害人
    時，已距其車左前方僅1 、2 公尺之距離，因此根本無法採
    取及時閃避或煞停之安全措施，以致該車車頭撞及被害人羅
    治平之腳踏車後輪右側，使被害人因此人車倒地而肇事，其
    對本件車禍肇事確有過失已臻明確，被告之上揭自白核與事
    實並無不符，堪予採信。且本件經原審送請高雄市政府交通
    局車輛行車事故鑑定委員會鑑定結果，亦認被告未注意車前
    狀況為肇事次因，此有該委員會之鑑定意見書在卷可憑（見
    原審卷第33頁）。又被害人確因本件車禍致頭部外傷，引起
    顱內出血而不治死亡，已如上述，是被告之過失行為與被害
    人之死亡間具有相當因果關係甚明。至被害人未注意上開肇
    事路段設有閃光紅燈號誌，應停車注意有無左右來車，並俟
    確定無車駛近時，方得橫越該處道路，逕自騎乘腳踏車橫越
    上開道路，以致肇事，被害人羅治平對本件車禍肇事亦有過
    失甚明。此參上揭鑑定委員會之鑑定意見書，亦同以被害人
    穿越道路不當為肇事主因之鑑定意見可資佐證（見原審卷第
    33 頁）。 被害人對於本件車禍肇事固應負主要責任，惟被
    告之駕駛行為既有上開過失，仍不得因此解免其過失罪責。
    告訴代理人狀請檢察官聲請將本件送請國立成功大學鑑定被
    告肇事時之行車速度，以釐清肇事責任歸屬云云，惟查本件
    並無任何證人指證被告有超速行駛情形，而依肇事時之現場
    照片觀之，被害人所騎乘之腳踏車僅右後輪有扭曲變形情況
    ，如被告確有超速情形，該腳踏車受汽車車頭強烈撞擊後，
    損壞情狀應甚為嚴重，是被告所辯其僅以時速3 、40公里速
    度行駛，尚非無稽，且依卷附證據資料亦查無積極證據足資
    證明被告有超速行駛之過失犯行。本件事證已明，核無再送
    請學術機關鑑定之必要，附此敘明。
三、按被告乙○○受僱擔任司機，負責運送蔬菜予餐廳使用，自
    為從事駕駛運輸業務之人。核其於駕駛途中因過失肇事致被
    害人死亡之所為，係犯刑法第276 條第2 項之業務上過失致
    人於死罪。公訴人認被告係犯刑法第276 條第1 項普通過失
    致死罪，尚有未洽，起訴法條應予變更。又「汽車駕駛執照
    為駕駛汽車之許可憑證；駕駛執照吊扣期間駕車者，應處汽
    車駕駛人罰鍰並當場禁止其駕駛及扣留其車輛牌照，此觀道
    路交通安全規則第50條第1 項前段及道路交通管理處罰條例
    第21條第1 項第7 款規定自明，足認吊扣駕駛執照期間絕對
    禁止該駕駛人駕車，被告於駕駛執照遭吊扣期間駕駛汽車，
    應均屬無照駕駛（最高法院91年度台上字第5274號判決參照
    ）。本件被告無駕駛執照，仍駕駛上揭自用小貨車載運蔬菜
    為業，於執行業務時，因而肇事致人死亡，依道路交通管理
    處罰條例第86條第1 項之規定應加重其刑至2 分之1 。被告
    於肇事後，在偵查犯罪機關未發覺本案犯罪前，主動向警方
    報案，並留置現場，於到達現場之處理事故員警尚未知悉何
    人肇事前，向該員警坦承肇事並接受裁判之事實，有上揭交
    通事故談話紀錄表可證，且據被告審理中供述明確（見原審
    卷第40頁）。被告對於未發覺之罪自首而接受裁判，應依刑
    法第62條前段規定，減輕其刑，且依法先加後減之。
四、原審認被告罪證明確，予以論罪科刑，固非無見；惟被告於
    本院審理中，已與被害人羅治平之妻甲○達成民事和解，賠
    償損害，有臺灣高雄地方法院94年度雄調字第723 號調解筆
    錄附卷足稽（見本院卷第55頁），原審未及審酌被告犯後已
    賠償被害人家屬之犯後態度，致未能依刑法第57條規定斟酌
    而為量刑，尚有未洽。檢察官循告訴人之聲請提起上訴，以
    被告僅口頭同意賠償20萬元，毫無悔意等情，認原判決量刑
    過輕，指摘原判決不當，雖無理由；被告上訴意旨認原判決
    量刑過重，指摘原判決不當（被告上訴後，已與被害人家屬
    達成和解，與雇主連帶賠償77萬5 千元在案，原判決未及斟
    酌而為量刑）則為有理由，本院仍應將原判決撤銷改判。審
    酌被告駕駛汽車未能遵守行車安全規定，一時疏忽肇事，剝
    奪他人寶貴生命，並使其親人受有天人永隔而無法回復之傷
    痛，犯罪所生損害重大，惟本件車禍肇事，被告雖有過失，
    然被害人則應負主要過失責任，已如上述，被告犯後又自首
    犯行，並自始坦承犯行，並無推諉卸責情形，其犯後態度堪
    稱良好，又已與被害人家屬達成民事和解，賠償損害等一切
    情狀，爰量處如主文第2 項所示之刑，並諭知易科罰金之折
    算標準。
據上論結，應依刑事訴訟法第369 條第1 項前段、第364 條、第
299 條第1 項前段、第300 條，刑法第276 條第2 項、第62條前
段、第41條第1 項前段、道路交通管理處罰條例第86條第1 項、
罰金罰鍰提高標準條例第1 條前段、第2 條，判決如主文。
本案經檢察官許月雲到庭執行職務。
中    華    民    國    95    年    1     月    25    日
                  刑事第四庭    審判長法  官 蕭權閔
                                      法  官 陳吉雄
                                      法  官 林水城
以上正本證明與原本無異。
如不服本判決應於收受本判決後10日內向本院提出上訴書狀，其
未敘述上訴理由者，並得於提起上訴後10日內向本院補提理由書
狀（均須按他造當事人之人數附繕本）「切勿逕送上級法院」。
中    華    民    國    95    年    1     月    25    日
                                      書記官 吳新貞
附錄本件判決論罪科刑法條：
中華民國刑法第276條
因過失致人於死者，處2 年以下有期徒刑、拘役或2,000 元以下
罰金。
從事業務之人，因業務上之過失犯前項之罪者，處5 年以下有期
徒刑或拘役，得併科3,000 元以下罰金。


司法院資訊處製作；財團法人民間司法改革基金會備份。
